高雄高等行政法院簡易判決
　　　　　　　　　　　　　　　　九十六年度簡字第一八０號
原　　　告　吉祥國際企業有限公司
代　表　人　甲○○
被　　　告　高雄市政府衛生局
代　表　人　乙○○ 局長
上列當事人間因食品衛生管理法事件，原告不服高雄市政府中華
民國九十六年三月十六日高市府法一字第０九六００一三五四五
號訴願決定，提起行政訴訟。本院判決如下：
    主  文
原告之訴駁回。
訴訟費用由原告負擔。
　  理  由
一、緣原告於民國（下同）九十五年九月一日在網站上（網址為
    http：//luck y．eyp．com．tw．/eyp/front/bin/ptdeta
    il．phtml？par t＝julogan-p＆Category＝000000
    000）（下稱系爭網站）刊登「吉祥有機糖蜜蒟蒻」及「
    吉祥蒟蒻干」產品廣告，其內容分別載有「蒟蒻：為高纖維
    低熱量食品、是肉食族最佳的保健清道夫‧‧‧增加飽足感
    ，幫助胃腸蠕動、防止便秘，健康無負擔。」及「‧‧‧防
    止便秘‧‧‧具減重及健康的雙重效果。」等文字，案經苗
    栗縣衛生局查獲後，移送高雄縣政府衛生局再移轉被告處理
    。經被告派員調查，原告承認係其所刊登，被告斟酌全案事
    證及調查結果，審認系爭廣告內容涉及誇張及易生誤解，違
    反食品衛生管理法第十九條第一項規定之事實明確，爰依同
    法第三十二條第一項規定，裁處原告新台幣（下同）三萬元
    罰鍰，原告不服提起訴願，亦遭決定駁回，遂提起本件行政
    訴訟。
二、原告起訴意旨略謂：（一）原告就商品描述，從字面上看並
    無療效的感覺，且衛生局所訂的標準有點模擬兩可，甚致過
    於嚴苛。（二）況且被告應視情形而論，原告為初犯，為何
    其他衛生局曾用第一次警告、第二次才嚴格執行的方式，而
    本件之被告就未為採用。綜上，爰訴請判決撤銷訴願決定及
    原處分云云。被告則以（一）衛生機關對於可能涉嫌違規之
    食品廣告標示案件，均視個案所傳達消費者訊息之整體表現
    ，包括文字敘述、產品品名、圖案、符號等，綜合研判是否
    違反衛生相關法規，以達毋枉毋縱之管理目標。按「消費者
    保護法施行細則第二十三條規定：『廣告』指利用電視、廣
    播、影片、幻燈片、報紙、雜誌、傳播、海報、招牌、牌坊
    、電話傳真、電子視訊、電子語音、電腦或其他方法，可使
    不特定多數人知悉其宣傳內容之傳播。因此，透過各種媒體
    管道(包含網際網路之連結)，可使不特定多數人知悉其宣傳
    內容，進而達到招徠商業利益之效果，即構成廣告行為。若
    廣告內容有涉及違反食品衛生相關法令之規定者，即屬違法
    。」為行政院衛生署九十五年四月十二日衛署食字第０九五
    ００一四四九八號函所示。次按「廣告行為之構成，係可使
    不特定多數人知悉其宣傳內容，進而達到招徠商業利益之效
    果。故網站中如有販售特定產品，則網站內所有網頁，及經
    由該網站聯結之網站、網頁、網址等內容，均屬於廣告範疇
    ，若有涉及違反食品衛生相關法令之規定者，即屬違法。」
    為行政院衛生署九十五年四月十三日衛署食字第０九五００
    一四八一四號函釋示所載。再按「網站所刊載之廣告留有聯
    絡電話、地址、廠商名稱，網友仍可通以電話聯絡方式訂購
    網路所刊載之產品，故仍應予以處罰。」為行政院衛生署九
    十一年九月十日衛署食字第０九一００五八一三四號函釋示
    所釋。係針對食品衛生管理法第十九條第一項所定何為誇張
    易生誤解之不確定法律概念，為統一事實認定之基準或為避
    免行政裁量時，就法律效果之決定裁量或選擇裁量之恣意，
    透過行政釋示資為衛生機關一體遵循之據，寓有避免各衛生
    機關於相同事件恣意為不同之處理或行政行為產生不公平之
    結果（司法院釋字第四二三號、第五一一號參照）。（二）
    被告依原告九十五年九月一日於系爭網站刊登「有機糖蜜蒟
    蒻」產品，廣告內容「蒟蒻為高纖維低熱量食品、是肉食族
    最佳的保健清道夫‧‧‧增加飽足感、幫助胃腸蠕動、防止
    便秘、健康無負擔」「吉祥蒟蒻干」廣告內容「‧‧‧防止
    便秘‧‧‧具減重及健康的雙重效果」的整體表現，涉及誇
    張及易生誤解，違反食品衛生管理法第十九條第一項之規定
    ，被告考慮原告係第一次違規，僅處罰鍰最低額三萬元，已
    實質考量違規情節予從輕從寬之處分，核與罰鍰之上限十五
    萬元，相差甚鉅，對於原告顯非不利，易言之，原處分並無
    違法或不當或違反比例原則之處等語置辯。
三、按「對於食品、食品添加物或食品用洗潔劑所為之標示、宣
    傳或廣告，不得有不實、誇張或易生誤解之情形。食品不得
    為醫療效能之標示、宣傳或廣告。」「違反第十九條第一項
    規定者，處新台幣三萬元以上十五萬元以下罰鍰，違反同條
    第二項規定者，處新台幣二十萬元以上一百萬元以下罰鍰‧
    ‧‧。」分別為食品衛生管理法第十九條第一項、第二項、
    第三十二條第一項所明定。另按「‧‧‧壹、不得宣稱之詞
    句敘述。一、詞句涉及醫療效能：（一）宣稱預防、改善、
    減輕、診斷或治療疾病或特定生理情形：例句‧‧‧防止便
    秘。‧‧‧二、詞句未涉及醫療效能但涉及誇張或易生誤解
    ：（一）涉及生理功能者：例句：增強抵抗力。強化細胞功
    能。‧‧‧（二）未涉及中藥材效能而涉及五官臟器者：例
    句：保護眼睛。增加血管彈性。（三）涉及改變身體外觀者
    ：‧‧‧減肥。塑身。‧‧‧（四）引用本署衛署食字號或
    相當意義詞句者：‧‧‧。」亦為行政院衛生署九十四年三
    月三十一日衛署字第０九四０四０二三九五號函之「食品廣
    告標示詞句涉及誇張易生誤解或醫療效能之認定表」規定明
    確。按上述認定表，係行政院衛生署基於食品衛生中央主管
    機關之權責，針對食品衛生管理法第十九條第一項所定何為
    誇張易生誤解之不確定法律概念，為統一事實認定之基準或
    為避免行政裁量時，就法律效果之決定裁量或選擇裁量之恣
    意，透過行政釋示資為衛生機關一體遵循之據，寓有避免各
    衛生機關於相同事件恣意為不同之處理或行政行為產生不公
    平之結果（司法院釋字第四二三號、第五一一號參照），被
    告自得援用，合先敘明。
四、查原告於九十五年九月一日在系爭網站上刊登「吉祥有機糖
    蜜蒟蒻」及「吉祥蒟蒻干」產品廣告，其內容分別載有「蒟
    蒻：為高纖維低熱量食品、是肉食族最佳的保健清道夫‧‧
    ‧增加飽足感，幫助胃腸蠕動、防止便秘，健康無負擔。」
    及「‧‧‧防止便秘‧‧‧具減重及健康的雙重效果。」等
    文字，案經苗栗縣衛生局查獲後，移送高雄縣政府衛生局再
    移轉被告處理。經被告派員調查，原告承認係其所刊登，被
    告斟酌全案事證及調查結果，審認系爭廣告內容涉及誇張及
    易生誤解，違反食品衛生管理法第十九條第一項規定之事實
    明確，爰依同法第十九條第一項規定之事實明確，爰依同法
    第三十二條第一項規定，裁處原告三萬元罰鍰等情，有苗栗
    縣衛生局九十五年九月四日苗衛食字第０九五０七０一一五
    ０號函及網路違規廣告查報表、高雄縣衛生局九十五年九月
    十三日衛局食字第０九五００二八一二０號函及食品衛生調
    查紀錄表、被告前述處分書等附於原處分卷可憑，應堪信實
    。
五、原告雖執前詞以為指摘，惟按，有關食品廣告標示詞句涉及
    虛偽、誇張或醫藥效能之認定，行政院衛生署曾於九十四年
    三月三十一日衛署字第０九四０四０二三九五號函之「食品
    廣告標示詞句涉及誇張易生誤解或醫療效能之認定表」略以
    ：「‧‧‧壹、不得宣稱之詞句敘述。一、詞句涉及醫療效
    能：（一）宣稱預防、改善、減輕、診斷或治療疾病或特定
    生理情形：例句‧‧‧防止便秘。‧‧‧二、詞句未涉及醫
    療效能但涉及誇張或易生誤解：（一）涉及生理功能者：例
    句：增強抵抗力。強化細胞功能。‧‧‧（二）未涉及中藥
    材效能而涉及五官臟器者：例句：保護眼睛。增加血管彈性
    。（三）涉及改變身體外觀者：‧‧‧減肥。塑身。‧‧‧
    （四）引用本署衛署食字號或相當意義詞句者：‧‧‧。」
    。經查，原告於九十五年九月一日在系爭網站刊登「吉祥有
    機糖蜜蒟蒻」及「吉祥蒟蒻干」之產品廣告，其網頁內容分
    別載有「蒟蒻：為高纖維低熱量食品、是肉食族最佳的保健
    清道夫‧‧‧增加飽足感，幫助胃腸蠕動，防止便秘，健康
    無負擔。」及「‧‧‧防止便秘‧‧‧具減重及健康的雙重
    效果。」文詞乙節，為原告所是認，並有高雄市政府衛生局
    食品衛生調查紀錄表及該系爭產品廣告網頁影本五張附於原
    處分卷可稽，其內容述及「‧‧‧防止便秘‧‧‧」之詞句
    涉及醫療效能；另標示「‧‧‧具減重及健康的雙重效果。
    」之詞句未涉及醫療效能但涉及誇張或易生誤解，即以上揭
    文字傳播該食品所含成分可達改變身體外觀效果，足使民眾
    誤認僅服用該食品可達到改變身體外觀等效果，易生誤導民
    眾正確均衡飲食的觀念，已構成誇張或易生誤解之情形。是
    以原告主張：就商品描述，從字面上看並無療效的感覺，且
    衛生局所訂的標準有點模擬兩可，甚致過於嚴苛，即無足採
    。次按，前揭食品衛生管理法第三十二條第一項之規定，係
    違反第十九條第一項規定者，處新台幣三萬元以上十五萬元
    以下罰鍰，違反同條第二項規定者，處新台幣二十萬元以上
    一百萬元以下罰鍰，並無對初犯第一次為警告，第二次才處
    罰之規定，縱其他衛生局確有如此執行，亦係該衛生局如此
    執行是否與法律規定符合，被告本件處罰，於法尚無違誤。
    是原告另稱：況且被告應視情形而論，原告為初犯，為何其
    他衛生局曾用第一次警告、第二次才嚴格執行的方式，而本
    件之被告就未為採用等詞，亦不足採。況查，本件系爭廣告
    原已涉及醫療效能，違反食品管理法第十九條第二項規定，
    原應依同法第三十二條第一項規定處二十萬以上一百萬以下
    罰鍰，而被告僅依違反同法第十九條第一項規定以系爭廣告
    詞句未涉及醫療效能但涉及誇張或易生誤解，依同法第三十
    二條第一項前段規定，處原告三萬元最低罰鍰，已屬輕罰，
    訴願機關依訴願法第八十一條第一項但書不利益變更禁止原
    則，維持被告之原處分，亦無不合。
六、綜上所述，被告原處分以原告違反食品衛生管理法第十九條
    第一項規定，依同法第三十二條第一項前段規定，處原告三
    萬元罰鍰，即無違誤，訴願決定予以維持，亦無不合。原告
    提起本件訴訟求為撤銷，為無理由，應予駁回。又本件為簡
    易訴訟事件，故不經言詞辯論為之。
據上論結，本件原告之訴為無理由，爰依行政訴訟法第二百三十
三條第一項、第二百三十六條、第一百九十五條第一項後段、第
九十八條第三項前段，判決如主文。
中　　華　　民　　國　　九十六　　年　　六　 月二十九 日
                  第一庭      法  官  林勇奮
以上正本係照原本作成。
如不服本判決，應於送達後二十日內，向本院提出上訴狀並表明
上訴理由，如於本判決宣示後送達前提起上訴者，應於判決送達
後二十日內補提上訴理由書（須按他造當事人人數附繕本）。提
起上訴應預繳送達用雙掛號郵票七份（每份三十四元）。
中　　華　　民　　國　　九十六　　年　　六　 月二十九 日
                              書記官  黃玉幸
附註:
行政訴訟法第二百三十五條（第一項、第二項）:
對於適用簡易程序之裁判提起上訴或抗告，須經最高行政法院之
許可。
前項許可，以訴訟事件所涉及之法律見解具有原則性者為限。
